---
title: "TP2"
author: "Lara"
date: "2023-10-21"
output: html_document
---

El siguiente trabajo tiene el objetivo de hacer un breve analisis sobre los resultados provisionales del Censo de 2022, lanzados en febrero de 2023, descargable en formato .xlsl a través de: https://censo.gob.ar/wp-content/uploads/2023/05/cnphv2022_condiciones_habitacionales.xlsx - Cuadro 1. Total del país. Condiciones habitacionales de las viviendas particulares ocupadas, por jurisdicción, en porcentaje. Año 2022 												

Precisamente, se buscará explorar la situacion de la tenencia de la vivienda a lo largo del país, teniendo en cuenta la calidad de construcción de la vivienda. 

```{r}
library(tidyverse)
library(dplyr)
library(geoAr)
library(ggmap)
library(ggplot2)
library(sf)
library(janitor)
library(skimr)
library(corrplot)
```


```{r}
censo_condiciones <- openxlsx::read.xlsx("cnphv2022_hab.xlsx")
```

Primero, se procederá a hacer una limpieza de la base para una manipulación más facil de los datos. 

```{r}
censo_condiciones <- clean_names(censo_condiciones)
```

```{r}
skim(censo_condiciones)
```
Como se puede ver en la tabla, el censo de 2022 presenta las 10 variables de condiciones habitacionales, respecto a 24 únicos valores jurisdiccionales (provincias).

Para explorar la territorialidad de dichos resultados, se formula en primer lugar, una tabla para detectar cuáles provincias presentan los valores minimos y máximos para cada variable:

```{r}
max_variables <- censo_condiciones %>% 
  pivot_longer(cols = -jurisdiccion,
               names_to = "variable",
               values_to = "valor") %>%
  group_by(variable) %>% 
  slice_max(valor)
```


```{r}
min_variable <- censo_condiciones %>% 
  pivot_longer(cols = -jurisdiccion,
               names_to = "variable",
               values_to = "valor") %>%
  group_by(variable) %>% 
  slice_min(valor) 
```

Se observa que, mientras que la Ciudad de Buenos Aires predomina en la mayoría de los valores en calidad constructiva y habitacional, es la que también menor tenencia propia de vivienda presenta. De modo inverso, se observa que mientras que Santiago del Estero y Formosa tienen un peor desempeño en la calidad de la vivienda, es la primera la que tiene mayor tenencia de vivienda propia.

En este sentido, se va a explorar la relacion entre tenencia  vivienda respecto a las demas variables y hacer una comparación geográfica al respecto. ¿Guarda alguna relación?

Para ello voy a unir mi actual base de datos con su localización espacideal, definida por GeoAr:

```{r}
arg_geo <- get_geo(geo = "ARGENTINA",
                   level="provincia",simplified = F)
```

*Reemplazar "Tierra del Fuego, Antártida e Islas del Atlántico Sur (1)" por "Tierra del Fuego" en mi columna "jurisdiccion" en mi base de datos "censo_condiciones* para compatibilizar los valores de campo. 
```{r}
censo_condiciones <- censo_condiciones %>% 
  mutate(jurisdiccion = str_squish(jurisdiccion),
         jurisdiccion = if_else(jurisdiccion == "Tierra del Fuego, Antártida e Islas del Atlántico Sur (1)",
                                "Tierra del Fuego",
                                jurisdiccion))
```

Luego, se procede a unir:
```{r}
censo_condiciones <- arg_geo %>% 
  left_join(censo_condiciones, by = c("provincia" = "jurisdiccion"))
```

En segundo lugar, se dispondrá la comparación provincial de tenencia propia de la vivienda y de red de gas o electricidad en pos de  una variable proxy que busca identificar la calidad de la vivienda. 


```{r}
censo_condiciones %>% 
  select (provincia, dos_o_mas_banos, vivienda_propia) %>% 
  pivot_longer(cols = c("dos_o_mas_banos", "vivienda_propia"), names_to = "variable", values_to = "valor") %>% 
  ggplot()+
  geom_sf(aes(fill=valor))+
  scale_fill_viridis_c (option = "inferno", direction = -1)+
  facet_grid(~variable)+
  theme_void()
```
A partir del gráfico anterior, incluso teniendo en cuenta la diversidad de la escala aplicada a cada variable, es posible ver para cada mapa la distibución de valores y su concentración. Mientras que la calidad de la vivienda merma hacia el norte, es allí también donde aumentan los valores respecto de tenencia de la vivienda, también en detrimentro del sur. 

Se observan entonces algunos patrones espaciales. Para observar mejor la relación de este fenómeno, se desplegaran a continuación en un gráfico de matriz de correlaciones sobre las condiciones habitacionales entre sí mismas. 

Para ello, se procede a realizar una matriz de correlaciones para evaluar el comportamiento de las variables entre sí: la tenencia propia, es sinónimo de calidad de vivienda? 
```{r}
mi_paleta <- colorRampPalette(c("navy","#91CBD765", "#CA225E"))
```

```{r}
prueba <- censo_condiciones %>% 
  select (-provincia, -codprov_censo, -geometry) %>%
  st_set_geometry(NULL) %>% 
  rename_with(~ str_to_title(.),)  %>% 
  rename_with(~ str_replace_all(.,"_"," "),)  %>% 
    cor() %>% 
    corrplot(col = mi_paleta(200), tl.col = "black", tl.cex = 0.5,  method="square")
```
En este gráfico podemos ver que que la vivienda propia no sólo es la única variable que correlaciona de manera negativa con dos o más baños, sino que lo hace con todas las demás variables relacionadas a las condiciones habitacionales, incluso de manera contundente sobre la mayoría de ellas.

Esta variable puede parecer contraintuitiva teniendo en cuenta pensando en las variables socioeconómicas y la posibilidad de comprar una vivienda, pero puede entenderse en un marco de altos niveles de autoconstruccion de la vivienda en el país. 

Si bien se necesita un mayor esclarecimiento de los datos del censo, se intuye que la vivienda propia a la que la mayoría de los habitantes pueden acceder. 

Sería relevante continuar explorando la causalidad de esta relación y aguardar a los microdatos del Censo para entender mejor el fenómeno.  






